【裁判字號】    89,易緝,4
【裁判日期】    890323
【裁判案由】    詐欺
【裁判全文】
臺灣屏東地方法院刑事判決                            八十九年度易緝字第四號
    公  訴  人  臺灣屏東地方法院檢察署檢察官
    被      告  甲○○
右列被告因詐欺案件，經檢察官提起公訴（八十七年度偵字第四三二九號），本院判
決如左：
    主  文
甲○○無罪。
    理  由
一、公訴意旨略以：甲○○明知並無支付能力，而自民國（下同）八十七年六月間起
    陸續在屏東縣境內向李文雄（已於八十八年十月二十七日死亡）借款一百餘萬元
    ，而簽發多紙支票、本票予李文雄，到期亦未獲兌現，因認甲○○涉有刑法第三
    百三十九條第一項之詐欺罪。
二、按犯罪事實應依證據認定之，無證據不得推定其犯罪事實，刑事訴訟法第一百五
    十四條定有明文。再者，認定不利於被告之事實，須依積極證據，茍積極證據不
    足為被告不利事實之認定時，即應為有利於被告之認定，更不必有何有利之證據
    ；又，認定犯罪事實所憑之證據，雖不以直接證據為限，間接證據亦包括在內；
    然而無論為直接證據或間接證據，其為訴訟上之證明，須於通常一般人均不致有
    所懷疑，而得以確信其為真實之程度者，始得據為有罪之認定，此有最高法院三
    十年上字第八一六號、七十六年臺上字第四九八六號刑事判例可資參照。另按，
    刑法第三百三十九條第一項詐欺罪之成立，以意圖為自己或第三人不法所有，以
    詐術使人將本人或第三人之物交付為要件。所謂以詐術使人交付，必須被詐欺人
    因其詐術而陷於錯誤，若其所用方法，不能認為詐術，亦不致使人陷於錯誤，即
    不構成該罪，最高法院亦著有四十六年台上字第二六０號判例可資參照。
三、本件公訴人認被告涉有詐欺之犯行，無非以告訴人於偵查中指稱被告以借款為名
    ，向其詐得款項後，即未還款，而所簽發以還款之票據亦未兌現等語，及告訴人
    李文雄於偵查中提出由被告所簽發未兌現之支票及本票影本為據。惟訊之被告則
    堅詞否認有公訴人所指之詐欺犯行，辯稱其固有於前開時地陸續向告訴人借款共
    計一百餘萬元，但並無詐欺之意，係因資力不足而未還清欠款，且前亦曾多次以
    現金或支票對告訴人清償部分欠款等語。
四、經查，被告甲○○自偵查中起，迄本院審理中，均供承確有陸續向告訴人借款一
    百餘萬元之款項，而被告曾不只一次向告訴人借款，並不定時或定額，分多次清
    償之事實，除經被告屢次陳明外，復經證人即介紹被告向告訴人借款之乙○○到
    庭結證無訛，而被告所辯曾以支票向告訴人清償之事實，經本院以被告所提出其
    用以清償告訴人，以屏東縣屏東市第一信用合作社為付款人，面額各為十萬元之
    二張支票號碼0000000、0000000號，向屏東縣屏東市第一信用合
    作社及華南銀行鳳山分行查詢結果，確已經由告訴人及告訴人之妻李陳會之帳戶
    兌現，此有屏東縣屏東市第一信用合作社八十九年二月一日（８９）屏一信營字
    第０五六號及華南商業銀行鳳山分行八十九年二月二十一日華鳳事字第三九號函
    及告訴人李文雄之戶籍謄本附卷足稽，堪認被告確曾多次對告訴人清償，則被告
    既從未否認其對告訴人所負之債務，且其先後多次所借之款項，亦均有還款之事
    實，尚無從認定其對借自告訴人之款項有何不法所有之意；又衡情一般向他人借
    款者，多係因本身資力不足，且經濟狀況出現問題，又無法提供擔保向金融機構
    借款，而告訴人曾多次貸款予被告，並要求被告分別開立支票與本票以擔保其債
    務，顯然早已知悉被告之資力不足，經濟狀況不佳，則被告以借款名義向告訴人
    貸款，自難認有何施用詐術或告訴人有何陷於錯誤之處，自難僅以被告嗣後未清
    償欠款或告訴人空泛指述之詞而逕認被告之犯行。
五、是公訴人認定被告犯嫌所憑之證據，即未達通常一般人均不致有所懷疑，而得以
    確信其為真實之程度，此外復查無其他積極證據足認被告有何詐欺犯行，揆諸前
    揭法條及判例，自應為被告無罪之諭知。
據上論斷，應依刑事訴訟法第三百零一條第一項，判決如主文。
中      華      民      國    八十九    年      三      月      二十三  日
                                臺灣屏東地方法院刑事第一庭
                                    法  官    莊鎮遠
右判決正本證明與原本無異。
對於本判決如有不服應於收受送達後十日內向本院提出上訴書狀上訴於台灣高等法院
高雄分院並按他造當事人之人數附具繕本。
                                    書記官    吳光璵
中      華      民      國      八十九      年      三    月    二十四  日


司法院資訊處製作；財團法人民間司法改革基金會備份。
